臺灣彰化地方法院刑事判決　　　　　　　 95年度訴字第402號
公　訴　人　臺灣彰化地方法院檢察署檢察官
被　　　告　甲○○
　　　　　　　　　　　號
上列被告因詐欺等案件，經檢察官提起公訴（九十五年度偵字第
七三五、一八一三號），本院判決如下：
    主  文
甲○○無罪。
    理  由
一、公訴意旨謂以：被告甲○○因缺錢使用，於民國九十四年十
    月底（公訴人誤認為十二月中、下旬），見報紙夾報廣告，
    得知可藉由出租自己具名設立之金融帳戶，得款花用；且能
    預見其提供帳戶予不相識之人使用，可能幫助不詳之犯罪集
    團掩飾其自己重大犯罪所得財物，竟仍不違其本意，基於幫
    助他人涉犯常業詐欺後洗錢之犯意，以廣告刊登之電話號碼
    聯絡丁○○等人後，於九十四年十月底，在彰化縣和美鎮○○路上華南銀行前，以新臺幣（下同）七千元之價格，以出
    售之名義將其不知情之太太乙○○所申設之和美郵局000
    00000000000號郵局帳戶存簿、提款卡（含提款
    密碼）及印章等物件交予丙○○，再由丙○○將所收購之前
    述金融存簿等物件交予丁○○後，轉賣與不詳之詐騙集團已
    成年成員。因認被告甲○○係以一行為涉犯刑法第三十條第
    一項、第三百三十九條第一項之幫助詐欺取財罪嫌及違反洗
　　錢防制法第九條第二項之幫助洗錢罪嫌之想像競合犯云云。
二、按犯罪事實應依證據認定之，無證據不得認定犯罪事實。又
    不能證明被告犯罪者，應諭知無罪之判決，刑事訴訟法第一
    百五十四條第二項、第三百零一條第一項分別定有明文。又
    認定不利於被告之事實，須依積極證據，苟積極證據不足為
    被告事實之認定時，即應為有利被告之認定，更不必有何有
    利之證據。另按事實之認定，應憑證據，如未能發現相當證
    據，或證據不足以證明，自不能以推測或擬制之方法，為裁
    判基礎；再按認定犯罪事實，所憑之證據，雖不以直接證據
    為限，間接證據亦包括在內，然無論直接或間接證據，其為
    訴訟上之證明，須於通常一般之人均不致於有所懷疑，而得
    確信其為真實之程度者，始得據之為有罪之認定，倘其證明
    尚未達到此一程度，而有合理性懷疑之存在時，事實審法院
    復已就其心證上理由予以闡述，敘明其如何無從為有罪之確
    信，因而為無罪之判決，尚不得任意指為違法，最高法院三
    十年上字第八一六號判例、四十年臺上字第八六號判例、三
    十年上字第一八三一號判例及七十六年臺上字第四九八六號
    判例分別著有明文可資參照。
三、公訴人認被告甲○○係以一行為涉犯刑法第三十條第一項、
    第三百三十九條第一項之幫助詐欺取財罪嫌及違反洗錢防制
　　法第九條第二項之幫助洗錢罪嫌之想像競合犯，無非係以被
　  告甲○○於警、偵訊中均坦承犯行，為其主要之論據。
四、訊據被告甲○○坦承有以七千元之代價販賣其不知情之太太
    乙○○所申設之和美郵局00000000000000號
    郵局帳戶存簿、提款卡（含提款密碼）及印章等物件交予丙○○之事實，然辯稱：並沒有被害人匯款至伊太太所開立之
    郵局帳戶內等語。
五、按從犯成立之要件，必須正犯有著手實施犯罪之行為，且其
    行為達於可罰之程度，始能構成，最高法院二十年上字第七
    九二號判例意旨參照。本件公訴人認被告甲○○提供其太太
    乙○○郵局帳戶予被告丙○○，再由丁○○等人轉賣予不詳
　　之詐騙集團使用，因而一行為涉犯刑法第三十條第一項、第
　  三百三十九條第一項之幫助詐欺取財罪嫌及違反洗錢防制法
    第九條第二項之幫助洗錢罪嫌之想像競合犯，實係因認被告
　  甲○○提供其太太乙○○郵局帳戶存簿之行為，可供某不詳
    之詐騙集團掩飾其常業詐欺犯罪所得之財物。惟查：被告甲○○不知情之太太乙○○所申設之和美郵局0000000
    0000000號郵局帳戶存簿內，尚查無任何如公訴人所
    舉之被害人遭詐騙後匯入款項之紀錄，且綜觀全卷亦查無任
    何被害人提及曾匯款至被告甲○○不知情之太太乙○○所申
    設之和美郵局帳戶內，此有臺灣郵政股份有限公司彰化郵局
    九十六年三月二十二日彰營字第０九六０一００五三五號函
    所檢附之乙○○和美郵局00000000000000號
    客戶歷史交易清單（係自八十二年九月二十一日起至九十六
    年三月十二日止）一份附卷可稽。從而被告甲○○雖已將其
    不知情之太太乙○○所申設之和美郵局000000000
    00000號郵局帳戶存簿販賣被告丙○○等人，預備供其
    他不詳之詐騙集團使用，然實尚未及使用即遭查獲，而刑法
    第三百三十九條第一項及洗錢防制法第九條第二項，均無處
    罰預備犯之規定，是就此部分正犯（不詳詐騙集團之人）既
    尚未及犯罪，則參諸前開判例意旨，被告甲○○上開提供其
    太太乙○○帳戶之行為，即無何幫助犯罪可言。綜上本件尚
    缺乏證據足以證明被告甲○○太太乙○○之前揭和美郵局帳
    戶，已供某不詳之詐欺集團成員用以進行詐欺等犯罪。此外
　  ，本院在得依或應依職權調查證據之範圍內，復查無其他積
    極證據足認被告甲○○確有公訴人所指訴之幫助詐欺取財及
    幫助洗錢之犯行，揆諸前揭說明，既不能證明被告甲○○犯
    罪，自應諭知被告甲○○為無罪之判決，以免冤抑。
六、另臺灣彰化地方法院檢察署檢察官分別於九十五年三月十四
    日、九十五年五月二十四日，各以彰檢榮真九四偵八四０三
    字第一０四三六號函及彰檢榮宇九五偵二七九０字第二一五
    四二號函移送認被告甲○○此二部分所為亦涉犯刑法第三十
　　條第一項、第三百三十九條第一項之幫助詐欺取財罪，而與
    本件被告甲○○所涉犯之刑法第三十條第一項、第三百三十
　　九條第一項之幫助詐欺取財罪嫌間，均具有連續犯（指修正
  　刪除前）之裁判上一罪關係，故請求移送併案審理（案號：
　　臺灣彰化地方法院檢察署九十四年度偵字第八四０三號及九
  　十五年度偵字第二七九０號）。然按提起公訴應由檢察官向
    管轄法院提出起訴書為之。刑事訴訟法第二百六十四條第一
    項定有明文。是以檢察官於提起公訴後，另以函片將被告之
    犯罪事實移送法院聲請併案審理，除該移送之犯罪事實與已
    經起訴部分間有實質上一罪或裁判上一罪關係，為起訴效力
    所及，受訴法院應予合一審判外，並不具起訴之效力，法院
    自毋庸予以審判（參照最高法院八十九年度台上字第一八二
    五號判決意旨）。然查：被告甲○○上開經檢察官所提起公
    訴之犯行，業經本院為無罪判決之諭知，則公訴人請求移送
    併案審理（指九十四年度偵字第八四０三號及九十五年度偵
　　字第二七九０號）之犯行，自與本案無何可謂為屬修正刪除
  　前連續犯裁判上一罪之關係存在。綜上，揆之前揭最高法院
　　判決意旨，應認檢察官所併辦之部分與本案部分無何裁判上
　  一罪之關係，本院自無從併審前開部分，自均應退由承辦檢
    察官另行依法處理，末此敘明。
據上論斷，應依刑事訴訟法第三百零一條第一項，判決如主文。
本案經檢察官吳宗達到庭執行職務。
中　　華　　民　　國　九十六　年　　四　　月　　二十　日
                  刑事第五庭    審判長法  官  許旭聖
                                      法  官  吳俊螢
                                      法  官  簡婉倫
以上正本證明與原本無異。
如不服本判決，應於判決送達後十日內，向本院提出上訴狀（須
附繕本），上訴於臺灣高等法院臺中分院。
中　　華　　民　　國　九十六　年　　四　　月　　二十　日
                                      書記官  黃幼華
